臺灣臺南地方法院民事判決
109年度簡上字第243號
上  訴  人  台新國際商業銀行股份有限公司

法定代理人  尚瑞強  
訴訟代理人  謝智翔  
被 上 訴人  張麗卿  

上列當事人間請求返還借款事件，上訴人對於民國109年8月11日
本院臺南簡易庭109年南簡字第726號第一審判決提起上訴，經本
院於民國109年12月17日言詞辯論終結，判決如下：
    主      文
上訴駁回。
第二審訴訟費用由上訴人負擔。 
    事實及理由
一、上訴人於原審主張：訴外人張武山於民國90年12月25日向上
    訴人借款新臺幣（下同）300,000元，並簽訂信用卡簡易通
    信貸款申請書（下稱系爭借貸契約），約定貸款期限為5年
    共60期，各期應於每月2日前還款，且依年利率百分之20計
    算利息，如未依系爭借貸契約清償本金及利息，債務視為全
    部到期。詎張武山於申辦貸款後即未依約還款，截至94年1
    月25日，尚積欠上訴人本金298,105元及利息未清償（下稱
    系爭債權）。又張武山於94年4月27日死亡，被上訴人為張
    武山之繼承人，爰依消費借貸及繼承之法律關係提起本件訴
    訟等語，並於原審聲明：被上訴人應於繼承張武山之賸餘遺
    產範圍內給付上訴人298,105元，及自104年5月20日起至清
    償日止按年息百分之20計算之利息。 
二、被上訴人於原審則以：系爭借貸契約上「張武山」之簽名並
    非真正，縱認上訴人對張武山確有系爭債權存在，上訴人之
    請求權自94年1月25日得行使時起算，亦已罹於消滅時效。
    又被上訴人已依法向法院聲請限定繼承，上訴人未於法定期
    限內報明債權，被上訴人亦不知系爭債權之存在，上訴人僅
    得就張武山賸餘遺產主張其權利，而張武山之遺產為坐落臺
    南市○區○○○段000000地號土地1筆，被上訴人於張武山死後
    ，陸續清償訴外人京城商業銀行股份有限公司逾800,000元
    、汽車債務300,000元、汽車牌照稅罰金55,757元、土地稅
    金250,000元、喪葬費230,000元，共計逾1,635,757元，被
    上訴人因無力支付上開債務而向訴外人蔡國軒借款，遂將上
    開土地抵償予蔡國軒，故張武山已無賸餘遺產等語，資為抗
    辯。並於原審聲明：上訴人之起訴駁回。
三、原審為上訴人敗訴之判決，上訴人提起上訴，並於本院補陳
    ：㈠被上訴人否認系爭借貸契約上「張武山」簽名之真正，
    因張武山為被上訴人之親屬，其個人資料、簽名文書，均為
    被上訴人所掌握，應由被上訴人舉證系爭借貸契約之不真正
    較為合理；㈡一般金融業務於客戶申辦資料時，皆會有對保
    、授信審核等風險控管機制，且系爭借貸契約條款載明貸款
    審核通過後，匯入張武山所有之郵局帳戶(必須匯入借款人
    之帳戶)，故本案應可排除遭他人冒用之風險；㈢上訴人曾於
    108年12月向本院聲請調解(108年度南司調字第557號)，再
    於109年5月21日提起本件訴訟，依民法第129條、第130條規
    定，有時效中斷事由等語。並聲明：原判決廢棄；被上訴人
    應於繼承張武山之賸餘遺產範圍內給付原告298,105元，及
    自104年5月20日起至清償日止按年息百分之20計算之利息(
    見本院卷第15至19頁、第74頁)。
四、被上訴人除援引原審之抗辯內容外，於本院補陳：被上訴人
    不知道系爭債權一事。並聲明：上訴駁回(見本院卷第74頁)
    。
五、得心證之理由：
  ㈠按當事人主張有利於己之事實者，就其事實有舉證之責任，
    民事訴訟法第277 條前段定有明文。又稱消費借貸者，於當
    事人間必本於借貸之意思合致，而有移轉金錢或其他代替物
    之所有權於他方之行為，始得當之。是以消費借貸，除有金
    錢之交付外，尚須本於借貸之意思而為交付，方克成立。上
    訴人主張與張武山間有消費借貸關係存在者，自應就該借貸
    意思互相表示合致及借款業已交付之事實，均負舉證之責任
    。查上訴人雖提出系爭借貸契約為證，惟衡酌現今社會之個
    人資料遭他人取得，時有所聞，本院實難僅以信用卡簡易通
    信貸款申請書，遽認上訴人與張武山間成立系爭借貸契約。
  ㈡縱認上訴人與張武山確有系爭借貸契約關係存在，依系爭借
    貸契約第1條第1款約定，任何一宗債務不依約清償本金時，
    債務即視為全部到期，立約人即失去所有期限利益，而張武
    山最後1次繳款期間為93年8月，為上訴人所自陳（見本院卷
    第97頁），復有上訴人提出之帳務明細在卷可稽（見本院卷
    第83頁），則依系爭借貸契約及民法第128條規定，系爭債
    權請求權至遲應自張武山未依約繳款之93年9月起算，故系
    爭債權時效期間應於108年9月完成，而上訴人係於109年5月
    21日向本院起訴（見簡字卷第7頁本院收狀章），系爭債權
    顯已罹於時效消滅。另上訴人固於本院補陳伊曾於108年12
    月向本院聲請調解(108年度南司調字第557號)，有消滅時效
    中斷之事由等語，然系爭債權之請求權消滅時效既已於108
    年9月完成，則上訴人於消滅時效完成後之108年12月聲請調
    解，自不生消滅時效中斷之問題。況經本院依職權調取108
    年度南司調字第557號卷宗，上訴人於該事件聲請調解狀係
    記載：張麗卿（即被上訴人）向聲請人（即上訴人）申辦現
    金卡使用等語，是亦難認上訴人前揭聲請調解事件得為系爭
    債權中斷事由，附此敘明。
六、綜上所述，上訴人依消費借貸及繼承之法律關係，請求被上
    訴人應於繼承張武山之賸餘遺產範圍內給付上訴人298,105
    元，及自104年5月20日起至清償日止按年息百分之20計算之
    利息，為無理由，應予駁回。從而，原審為上訴人敗訴之判
    決，於法並無違誤。上訴意旨仍執前詞指摘原判決不當，求
    予廢棄改判，為無理由，應予駁回。
七、本件事證已臻明確，兩造其餘攻擊防禦方法及舉證，核與本
    判決之結果不生影響，爰不另為贅論，附此敘明。
八、據上論結，本件上訴為無理由，依民事訴訟法第436條之1第
    3項、第449條第1項、第78條，判決如主文。
中　　華　　民　　國　　109 　年　　12　　月　　31　　日
        民事第四庭    審判長法　官　施介元
                            法　官　葉淑儀
                            法　官　王淑惠
以上正本係照原本作成。
本判決不得上訴。
中　　華　　民　　國　　109 　年　　12　　月　　31　　日
                            書記官  黃怡惠